臺灣高等法院臺中分院刑事判決　　　　　　　　　　　九十三年度上易字第一四號
　　上　訴　人　臺灣台中地方法院檢察署檢察官
　　被　　　告　丙○○
　　選任辯護人　胡昇寶
右上訴人因被告傷害等案件，不服台灣台中地方法院中華民國九十二年十一月七日第
一審判決（九十二年度易字第二○三○號，起訴案號：台灣台中地方法院檢察署九十
一年度偵字第二二五二五號），提起上訴，本院判決如左：
      主  文
上訴駁回。
      事實及理由
一、本案經本院審理結果，認第一審就被告傷害部分之判決，其認事用法及量刑均無
    不當，應予維持，並引用第一審判決書記載之事實、證據及理由（如附件）。另
    原判決就被告被訴恐嚇安全部分，以不能證明被告犯罪，諭知被告無罪之判決，
    亦核無不當，應予維持，並引用第一審判決書記載之證據及理由（如附件）。至
    被告於本院辯稱其僅打告訴人兩巴掌云云，尚屬避重就輕之詞，不足採信。
二、檢察官上訴意旨略以：(一)原審僅對被告被訴傷害部分判處拘役二十日，且又將告
    訴人與被告之妻是否涉及妨害家庭之因素納入量刑之參考，實有可議。(二)證人蔡
    春桂、楊子賢、楊子毅於審理中到庭時，審判長經依刑事訴訟法第一百八十條之
    規定，闡明是否拒絕證言，證人答之「拒絕證言」，而使公訴人無從進行詰問，
    原審對被告被訴恐嚇安全部分判決無罪，實有可議。因告訴人不服原審諭知被告
    被訴傷害部分判處拘役二十日，被訴恐嚇部分無罪之判決，請求檢察官上訴，經
    核有理由，爰附送原書狀，依刑事訴訟法第三百四十四條第二項、第三百六十一
    條提起上訴等語。
三、按：科刑時應審酌一切情狀，尤應注意左列事項，為科刑輕重之標準：一、犯罪
    之動機；二、犯罪之目的；三、犯罪時所受之剌激；四、犯罪之手段；五、犯人
    之生活狀況；六、犯人之品行；七、犯人之智識程度；八、犯人與被害人平日之
    關係；九、犯罪所生之危險或損害；一○、犯罪後之態度，刑法第五十七條定有
    明文。經查：本件告訴人乙○○與被告之妻蔡春桂自九十年八月間起至九十一年
    三、四月間止，連續有相、通姦之行為，告訴人並因此經原審法院判處有期徒刑
    四月，復經本院駁回告訴人之上訴而確定之事實，有原審法院九十一年度易字第
    二七九九號、本院九十二年度上易字第四○九號判決影本在卷可憑。被告之所以
    有本件傷害告訴人之行為，既係基於上開告訴人與被告之妻蔡春桂相通、姦之事
    ，則上情自屬原審判決時所應加以審酌之事項，原審於量刑時審酌被告係因發現
    告訴人乙○○與被告之妻蔡春桂通姦，難忍氣憤而為傷害之犯行，其行固應加以
    非難，但其情不無可憫之處等情狀，並無不當，告訴人聲請檢察官上訴意旨謂：
    「此舉無異在鼓勵人民動用私刑解決紛爭」，尚屬危言聳聽之一偏之見，自無可
    取。次查：證人現為或曾為被告或自訴人之配偶、直系血親、三親等內之旁系血
    親、二親等內之姻親或家長、家屬者，得拒絕證言，刑事訴訟法第一百八十條第
    一項第一款定有明文。又依刑事訴訟法第一百八十五條規定：「訊問證人，應先
    調查其人有無錯誤及與被告或自訴人有無第一百八十條第一項之關係。證人與被
    告或自訴人有第一百八十條第一項之關係者，應告以得拒絕證言」，足見在訊問
    證人之程序中，告知有上開關係之證人得拒絕證言，乃屬審判長依法應為之事項
    ，於法並無自由裁量之權。經查：原審審理時經訊問證人蔡春桂、楊子毅，經渠
    等分別陳明與被告間係屬夫妻、父子關係後，由審判長告知得拒絕證言，證人蔡
    春桂、楊子毅均當庭表示「拒絕證言」等情，有原審九十二年十月二十七日審判
    筆錄在卷可稽，足見原審審理時所為上開程序均係依法而為，告訴人聲請檢察官
    上訴意旨略謂：「原審於審理期日卻向證人等闡明得依刑事訴訟法第一百八十條
    之規定拒絕證言，從而公訴人依前開條文之規定對證人等即不得詰問」云云，其
    意隱含審判長指揮有不當之處，尚屬無據。告訴人聲請檢察官上訴意旨又略以：
    依刑事訴訟法第一百六十六條之七第二項第八款規定：「詰問證人、鑑定人及證
    人、鑑定人之回答，均應就個別問題具體為之。下列之詰問不得為之。但第五款
    至第八款之情形，於有正當理由時，不在此限：八、恐證言於證人或與其有第一
    百八十條第一項關係之人之名譽、信用或財產有重大損害者」，認依照上開規定
    原審應允許公訴人詰問上開證人云云。然查，刑事訴訟法第一百六十六條之七之
    規定，係針對有關詰問事項於詰問時所為之限制規定，證人依法拒絕證言，詰問
    證人程序既無由開啟，又有何對詰問證人事項限制之問題？足見該條規定係以證
    人未拒絕證言為前提，始有其適用餘地，法條規定明確，自毋庸疑，告訴人聲請
    檢察官上訴意旨所認，顯係對法律規定有所誤解，同非可取。至告訴人另就：(1)
    至現場履勘，以明該處是否係位於人煙罕至之大肚山花園公墓，抑或經常有人前
    往運動之柏樹公園；(2)聲請傳喚證人蔡春桂、楊子毅、楊子賢、楊靖儀，以明告
    訴人在大肚山上之期間，被告與證人等究竟在作何事等情，聲請檢察官轉向本院
    聲請調查證據一節。查，該項聲請所牽涉者關乎告訴人於原審檢察署所告訴之被
    告涉犯擄人勒贖、妨害自由、恐嚇取財等事，就本案被告經檢察官起訴之事實論
    ，該部分之證據調查並無必要；檢察官於本院審理時亦表示無證據聲請調查，爰
    不為此部份證據之調查。綜上所述，本件上訴人之上訴無理由，應予駁回。
據上論斷，應依刑事訴訟法第三百七十三條、第三百六十八條，判決如主文。
本案經檢察官甲○○到庭執行職務。
中      華      民      國      九十三  年      三      月      四      日
                                臺灣高等法院臺中分院刑事第四庭
                                      審判長法　官　洪　耀　宗
                                            法  官　劉　登　俊
    法　官　江　德　千
右正本證明與原本無異。
不得上訴。
                                            書記官  吳　麗　琴
中      華      民      國      九十三  年      三      月      五      日
                                                                        Ａ
